【裁判字號】    99,交聲,2774
【裁判日期】    990726
【裁判案由】    聲明異議
【裁判全文】
臺灣臺中地方法院交通事件裁定        99年度交聲字第2771號
原處分機關  交通部公路總局臺中區監理所
聲明異議人
即受處分人  甲○○
上列聲明異議人即受處分人因違反道路交通管理處罰條例案件，
對於交通部公路總局臺中區監理所民國99年5月27日所為之裁決
（中監違字第裁60-ZCQ026859、60-ZBQ031192、60-ZCQ026836、
60-ZBQ031164號裁決書），聲明異議，本院裁定如下：
    主    文
原處分均撤銷，發回交通部公路總局臺中區監理所。
    理    由
一、原處分機關處分意旨略以：聲明異議人即受處分人（下稱受
    處分人）甲○○於如附表編號1至4所示時間，駕駛「芳億行
    」所有車牌號碼5287-FX號自用小客車，行經如附表編號1至
    4所示之地點，均有因汽車行駛於應繳費之公路不依規定繳
    費之交通違規事由，經如附表編號1至4所示之舉發機關依違
    反道路交通管理處罰條例第27條第1項逕行舉發，而受處分
    人甲○○於應到案期限到案陳情，經原舉發單位查復後仍有
    不服，該所遂於民國99年5月27日以如附表所示之裁決書，
    分別受處分人如附表編號1至4裁處罰鍰之新臺幣（下同）3,
    000元，並無違誤等語。
二、受處分人聲明異議意旨略以：伊通過ETC車道未扣款成功，
    完全無法察覺電池沒電所致，並非惡意或意圖強行通過，伊
    之前收到10餘張補繳通知單後，皆按期如數繳交，並無任何
    賴帳之意，而此4張補繳通知單陰錯陽差下沒有收到才未繳
    納，雖遠通電收公司表示曾發送催繳簡訊至手機門號000000
    0000號，但該手機已停用1年多，為此聲明異議，請求撤銷
    原處分。
三、按汽車行駛於應繳費之公路、橋樑、隧道或輪渡，不依規定
    繳費者，處汽車所有人或駕駛人3,000元以上6,000元以下罰
    鍰，並追繳欠費，道路交通管理處罰條例第27條第1項定有
    明文。次按道路交通管理處罰條例之處罰，受舉發違反道路
    交通管理事件之受處罰人，認為受舉發之違規行為應歸責他
    人者，應於舉發違反道路交通管理事件通知單應到案日期前
    ，檢附相關證據及應歸責人相關證明文件，向處罰機關告知
    應歸責人，處罰機關應即另行通知應歸責人到案依法處理，
    亦為道路交通管理處罰條例第85條第1項所明定。再按車輛
    不依規定繳納通行費，營運單位之自動收費系統應將該用路
    人車輛之車種、牌照號碼、通行時間、地點、行駛方向等予
    以記錄並照相或錄影存記；營運單位應依本局查明之車籍資
    料，製發「補繳通行費及作業處理費通知單」，追繳通行費
    並加收作業處理費用。但因系統因素致無法完成扣款交易者
    ，不另收作業處理費；用路人應依「補繳通行費及作業處理
    費通知單」所列金額及繳費期限完成補繳，逾補繳期限截止
    日未繳納者，依法舉發，交通部臺灣區○道○○○路局電子
    收費申裝及欠費追繳作業注意事項第13條第1項、第2項、第
    17條亦分別定有明文。
四、經查：
(一)、本件車牌號碼5287-FX號自用小客車之登記名義人係「芳億
    行」，而上開自用小客車於如附表編號1至4所示之時間、地
    點，因汽車行駛於應繳費之公路不依規定繳費之違規，經高
    速公路局委託遠通電收公司於99年1月26日，將高速公路通
    行費催繳通知單寄存達於「芳億行」位在臺北市○○區○○
    路155巷1之1號之住址，車主「芳億行」未於期限內補繳通
    行費，嗣經內政部警政署國道公路警察局第三警察隊及第二
    警察隊分別逕行舉發等情，有車號查詢汽車車籍1紙、交通
    部臺灣區○道○○○路局委託遠通電收（股）有限公司補繳
    通行費及作業處理費通知單（遠通門市補單）、高速公路局
    委託遠通電收公司辦理電子收費業務送達證書及內政部警察
    局國道公路警察局舉發違反道路交通管理事件通知單各4紙
    在卷可憑。而本件如附表編號1至4所示之違規行為，當時之
    駕駛人為受處分人甲○○乙情，業據為受處分人於上開道路
    交通管理事件通知單上所載99年4月9日應到案日期前之即99
    年4月8日，即向原處分機關陳述其即為上開違規當時之汽車
    駕駛人，此有臺北市交通事件裁決所交通違規件陳述書在卷
    可稽。而原處分機關據此而辨明上開違規行為均應歸責對象
    為受處分人，而非違規車輛之登記名義人芳億行，即在上開
    道路交通管理事件通知單應到案日期前，得知本件受舉發之
    違規行為有應歸責他人即受處分人之情形，而依道路交通管
    理處罰條例第85條第1項及違反道路交通管理事件統一裁罰
    基準及處理細則第36條之規定辦理轉歸責等情，亦有臺北市
    交通事件裁決所99年5月14日北市裁管字第09935515800號函
    、申請書、委託書、臺北市交通事件裁決所交通違規案件陳
    述書等在卷可稽。
(二)、依前述交通部臺灣區○道○○○路局電子收費申裝及欠費追
    繳作業注意事項第17條規定，營運單位應製發「補繳通行費
    及作業處理費通知單」，追繳通行費並加收作業處理費用之
    對象為「用路人」，即實際駕駛人，在本案中即為受處分人
    。依照上開規定及說明，本件營運單位遠通電收公司應先對
    受處分人製發「補繳通行費及作業處理費通知單」，通知受
    處分人依「補繳通行費及作業處理費通知單」所列金額及繳
    費期限完成補繳，若受處分人逾補繳期限截止日仍未繳納，
    始得依法舉發。然遍觀卷內，僅有遠通電收公司對車主「芳
    億行」送達「高速公路通行費催繳通知單」之送達證書，並
    無遠通電收公司送達「補繳通行費及作業處理費通知單」予
    受處分人之送達證書或其他證據足以證明營運單位已對受處
    分人為限期補繳之通知，且本件舉發機關所開立之舉發違反
    道路交通管理事件通知單亦僅對車主「芳億行」送達，而非
    對實際駕駛人即受處分人送達，有舉發違反道路交通管理事
    件通知書行政文書附卷可憑。則原處分機關未責令營運單位
    補正通知受處分人限期補繳，即逕依道路交通管理處罰條例
    第27條第1項規定分別裁處罰鍰3,000元，程序上即有未合，
    是受處分人以未收到遠通電收公司之繳費通知為由聲明異議
    ，為有理由，應由本院將原處分均撤銷，發回原處分機關另
    行依上述程序處理，以資適法。
據上論斷，應依道路交通管理處罰條例第87條第2項，道路交通
案件處理辦法第20條，裁定如主文。
中    華    民    國    99    年    7    月    26    日
                          交通法庭  法  官  李慧瑜
上正本證明與原本無異。
如不服本裁定應於送達後五日內向本院提出抗告狀
                                    書記官  張雅慧
中    華    民    國    99    年    7    月    26    日
附表：
┌─┬─────┬─────┬─────────┬─────┬───┐
│編│裁決書字號│違規時間  │     違規事由     │舉發機關  │罰鍰金│
│  │          │（民國）  │                  │          │額（新│
│  │          │          │                  │          │臺幣）│
│號│          ├─────┼─────────┼─────┤      │
│  │          │違規地點  │違反法條（道路交通│違規單號碼│      │
│  │          │          │管理處罰條例）    │          │      │
├─┼─────┼─────┼─────────┼─────┼───┤
│1 │中監違字第│99年2月11 │汽車行駛於應繳費之│臺灣區國道│3000元│
│  │裁60-ZCQ02│日        │公路不依規定繳費（│高速公路局│      │
│  │6859號    │          │非正常交易-交易逾 │國道公路警│      │
│  │          │          │時）（98年12月23日│察局第三警│      │
│  │          │          │19時41分過違規地點│察隊泰安分│      │
│  │          │          │，經通知補繳，繳費│隊        │      │
│  │          │          │期限99年2月10日止 │          │      │
│  │          │          │未補繳）          │          │      │
│  │          ├─────┼─────────┼─────┤      │
│  │          │后里收費站│第27條第1項       │公警局交字│      │
│  │          │南（第8車 │                  │第ZCQ02685│      │
│  │          │道）      │                  │9號       │      │
├─┼─────┼─────┼─────────┼─────┼───┤
│2 │中監字第裁│99年2月11 │汽車行駛於應繳費之│臺灣區國道│3000元│
│  │60-ZBQ0311│日        │公路不依規定繳費（│高速公路局│      │
│  │92號      │          │非正常交易-交易逾 │國道公路警│      │
│  │          │          │時）（98年12月23日│察局第二警│      │
│  │          │          │19時14分過違規地點│察隊造橋分│      │
│  │          │          │，經通知補繳，繳費│隊        │      │
│  │          │          │期限99年2月10日止 │          │      │
│  │          │          │未補繳）          │          │      │
│  │          ├─────┼─────────┼─────┤      │
│  │          │造橋收費站│第27條第1項       │公警局交字│      │
│  │          │南（第8車 │                  │第ZBQ03119│      │
│  │          │道）      │                  │2號       │      │
├─┼─────┼─────┼─────────┼─────┼───┤
│3 │中監違字第│99年2月11 │汽車行駛於應繳費之│臺灣區國道│3000元│
│  │裁60-ZCQ02│日        │公路不依規定繳費（│高速公路局│      │
│  │6836號    │          │非正常交易-交易逾 │國道公路警│      │
│  │          │          │時）（98年12月21日│察局第三警│      │
│  │          │          │18時20分過違規地點│察隊泰安分│      │
│  │          │          │，經通知補繳，繳費│隊        │      │
│  │          │          │期限99年2月10日止 │          │      │
│  │          │          │未補繳）          │          │      │
│  │          ├─────┼─────────┼─────┤      │
│  │          │后里收費站│第27條第1項       │公警局交字│      │
│  │          │南（第8車 │                  │第ZCQ02683│      │
│  │          │道）      │                  │6號       │      │
├─┼─────┼─────┼─────────┼─────┼───┤
│4 │中監違字第│99年2月11 │汽車行駛於應繳費之│臺灣區國道│3000元│
│  │裁60-ZBQ03│日        │公路不依規定繳費（│高速公路局│      │
│  │1164號    │          │非正常交易-交易逾 │國道公路警│      │
│  │          │          │時）（98年12月21日│察局第二警│      │
│  │          │          │17時53分過違規地點│察隊造橋分│      │
│  │          │          │，經通知補繳，繳費│隊        │      │
│  │          │          │期限99年2月10日止 │          │      │
│  │          │          │未補繳）          │          │      │
│  │          ├─────┼─────────┼─────┤      │
│  │          │造橋收費站│第27條第1項       │公警局交字│      │
│  │          │南（第8車 │                  │第ZBQ03116│      │
│  │          │道）      │                  │4號       │      │
└─┴─────┴─────┴─────────┴─────┴───┘

司法院資訊處製作；財團法人民間司法改革基金會備份。
